臺灣高等法院臺中分院刑事判決　　　 100年度上訴字第1894號
上　訴　人　臺灣臺中地方法院檢察署檢察官
被　　　告　何錫松
指定辯護人　姜端林律師
被　　　告　張嘉浤
指定辯護人　本院公設辯護人　劉秋蘭
上列上訴人因被告等毒品危害防制條例案件，不服臺灣臺中地方
法院100年度訴字第1860號中華民國100年8月4日第一審判決（起
訴案號：臺灣臺中地方法院檢察署100年度偵字第 10899、11266
號），提起上訴，本院判決如下：
    主  文
原判決關於何錫松部分及張嘉浤販賣第二級毒品部分暨定應執行
刑部分，均撤銷。
何錫松所犯如附表一所示販賣第二級毒品罪共貳罪，均累犯，各
處如附表一所示之刑。應執行有期徒刑柒年陸月；扣案之行動電
話壹支（含 0000000000號SIM卡壹枚）及電子磅秤壹臺，均沒收
；未扣案之販賣毒品所得合計新臺幣捌仟元沒收，如全部或一部
不能沒收時，以其財產抵償之。
張嘉浤所犯如附表二所示販賣第二級毒品罪共參罪，各處如附表
二所示之刑。應執行有期徒刑參年拾月；扣案之行動電話壹支（
含0000000000 號SIM卡壹枚）及夾鍊袋壹包，均沒收；未扣案之
販賣毒品所得合計新臺幣參仟參佰元沒收，如全部或一部不能沒
收時，以其財產抵償之。
    犯罪事實
一、何錫松（綽號「雄哥」）於民國81年間，因違反麻醉藥品管
    理條例，經臺灣臺中地方法院於82年7月10日判處有期處刑5
    月確定；復因違反麻醉藥品管理條例及肅清煙毒條例（施用
    毒品）案件，經臺灣臺中地方法院於 82年11月6日，以82年
    度訴字第2888號分別判處有期徒刑 4月、3年2月確定；另因
    違反肅清煙毒條例（販賣毒品）案件，經本院於 83年6月22
    日，以83年度上訴字第31號判處有期徒刑 11年確定；上開4
    罪合併定應執行有期徒刑14年確定，於88年10月15日假釋並
    付保護管束；又因贓物案件，經臺灣臺中地方法院於 90年9
    月17日，以90年度簡字第49號判處有期徒刑3月確定；於 90
    年11月27日上開假釋經撤銷後，殘刑與贓物罪接續執行；復
    於96年7月16日經減刑後，於96年8月30日縮刑期滿執行完畢
    。詎仍不知悔改，明知甲基安非他命為毒品危害防制條例所
    規定之第二級毒品，不得非法販賣，竟於如附表一所示之時
    間、地點、過程，基於營利之目的，以其所有之門號000000
    0000號行動電話為聯絡工具，販賣甲基安非他命予張嘉浤 2
    次（各次交易時間、地點、販賣毒品所得及販賣毒品過程等
    ，均詳如附表一所示）。
二、張嘉浤（綽號「阿宏」、「阿猴」、「西瓜」）明知甲基安
    非他命為毒品危害防制條例所規定之第二級毒品，不得非法
    販賣，竟於如附表二所示之時間、地點、過程，基於營利之
    目的，以其所有之門號0000000000號行動電話為聯絡工具，
    販賣甲基安非他命予林士聖2次、李鋒謨1次（各次交易時間
    、地點、販賣毒品所得及販賣毒品過程等，均詳如附表二所
    示）。
三、嗣於 100年5月10日上午7時45分許，為警至張嘉浤位在臺中
    市○區○○○路 2段30號8樓之6住處執行拘提、搜索時，扣
    得張嘉浤所有供販賣毒品所用之行動電話1支（含000000000
    0號SIM卡1枚）及夾鍊袋1包等物。復於100年5月13日上午 5
    時40分許，為警在臺中市○區○○路 305號拘提何錫松到案
    ，並扣得何錫松所有供販賣毒品所用之行動電話1支（含000
    0000000號SIM卡1枚）及電子磅秤1臺等物，而查獲上情。
四、案經臺中市政府警察局東勢分局報請臺灣臺中地方法院檢察
    署檢察官偵查起訴。
    理    由
一、按刑事訴訟法第 159條之5第1項「被告以外之人於審判外之
    陳述，雖不符前 4條之規定，而經當事人於審判程序同意作
    為證據，法院審酌該言詞陳述或書面陳述作成時之情況，認
    為適當者，亦得為證據」之規定，觀諸其立法理由謂：「二
    、按傳聞法則的重要理論依據，在於傳聞證據未經當事人之
    反對詰問予以核實，乃予排斥。惟若當事人已放棄對原供述
    人之反對詰問權，於審判程序表明同意該等傳聞證據可作為
    證據，基於證據資料愈豐富，愈有助於真實發見之理念，此
    時，法院自可承認該傳聞證據之證據能力。三、由於此種同
    意制度係根據當事人的意思而使本來不得作為證據之傳聞證
    據成為證據之制度，乃確認當事人對傳聞證據有處分權之制
    度。為貫徹本次修法加重當事人進行主義色彩之精神，固宜
    採納此一同意制度，作為配套措施。然而吾國尚非採澈底之
    當事人進行主義，故而法院如認該傳聞證據欠缺適當性時（
    例如證明力明顯過低或該證據係違法取得），仍可予以斟酌
    而不採為證據，爰參考日本刑事訴訟法第326條第1項之規定
    ，增設本條第1項。」由此可知，第159條之5第1項之規定，
    僅在強調當事人之同意權，取代當事人之反對詰問權，使傳
    聞證據得作為證據，並無限制必須「不符合同法第159條之1
    至第159條之4」，始有適用，故依條文之目的解釋，第 159
    條之5第1項之規定，並不以被告以外之人於審判外之陳述「
    不符合」同法第159條之1至第159條之4有關傳聞證據例外規
    定之情形，始有其適用（臺灣高等法院暨所屬法院96年法律
    座談會刑事類提案第26號研討結果、最高法院97年度台上字
    第6715號、99年度台上字第1652號判決要旨參照）。查本案
    經本院以下引用之被告以外之人於審判外之言詞或書面陳述
    ，業據檢察官、被告及辯護人於準備程序一致同意作為證據
    （見本院卷第58頁背面），本院審酌前開陳述作成時之情況
    ，尚無違法或證明力明顯過低之瑕疵，與本案待證事實復具
    有相當關聯性，亦認為適當，依刑事訴訟法第 159條之5第1
    項，以下所引用之傳聞證據均得作為證據，而有證據能力，
    合先敘明。
二、訊據被告張嘉浤對於上揭販賣第二級毒品甲基安非他命予林
    士聖2次及李鋒謨1次以營利之事實坦承不諱，並經證人林士
    聖及李鋒謨於警偵訊時證稱屬實（見0000000000號警卷第12
    -13頁、33-37頁、1506號他字卷第26-28頁、40-43頁），並
    有通訊監察譯文2份在卷可稽（見0000000000號警卷第16、3
    5-36頁），且有供販賣毒品所用之0000000000號行動電話 1
    支及夾鍊袋 1包扣案可資佐證，足認被告張嘉浤之自白與事
    實相符，堪予採信，該部分事證明確，其犯行堪予認定。
三、訊據被告何錫松矢口否認其有上揭販賣第二級毒品甲基安非
    他命 2次予張嘉浤之犯行，辯稱：本件100年4月2日及4月11
    日均是伊與張嘉浤合資去向「阿忠」買毒品甲基安非他命，
    伊並沒有販賣毒品，因伊於100年4月20日跟張嘉浤發生嚴重
    口角，所以張嘉浤為了報復才會指認伊在販賣毒品云云。惟
    查：
  (一)證人即同案被告張嘉浤於偵查時具結證稱：伊於 100年4月2
    日下午 5時22分許打電話給「雄哥」（即被告何錫松）要跟
    他買安非他命。5時58 分「雄哥」打電話給伊，要伊過去仁
    濟中醫，伊說伊要買「半個房子」就是要半錢，他要賣伊60
    00元，伊於當天晚上6、7點到仁濟中醫管理室，跟「雄哥」
    買「4張」即4000元的安非他命，有買成功，伊有給他 4000
    元，電話中伊說要欠他2000元買半錢，但「雄哥」不願意讓
    伊欠，所以伊只買了4000元的安非他命。4月11 日伊從桃園
    搭統聯回來，「雄哥」問伊要買多少，伊說有 4張，「雄哥
    」說最好是6張，4張也沒關係，當天下午2時4分「雄哥」又
    打電話給伊，叫伊到他住處樓下，伊大概在下午 5時21分到
    他家樓下，打電話給他，他下樓，拿4000元的安非他命給伊
    ，伊給他4000元等語（見10899號偵查卷第16-17頁）。其於
    原審審理時具結證述：100年4月2日下午5時58分，有和何錫
    松通電話，是要向何錫松買安非他命，「半個房子」是指半
    錢。100年4月11日下午1時5分伊有打電話給何錫松，說伊在
    臺北工作剛要回來，聯絡何錫松是否可以拿到安非他命，本
    次交易有成功，伊拿 4000元給他，他拿1包安非他命給伊。
    這2次交易都是一手交錢，一手交貨等語（見原審卷第61-62
    頁）。
  (二)上開證人張嘉浤之證詞，核與下列通訊監察譯文（即被告何
    錫松0000000000號行動電話與被告張嘉浤0000000000號行動
    電話通聯）相符，分述如下：(1)100年4月2日下午5時22分45
    秒─被告張嘉浤：喂！雄哥。被告何錫松：對，你好。被告
    張嘉浤：我回來臺中要去哪裡找你比較方便？被告何錫松：
    我現在在上班，要早上。被告張嘉浤：要等到早上？被告何
    錫松：對啊！(2)100年4月2日下午5時58分58秒─被告張嘉浤
    ：喂。被告何錫松：阿宏，我現在在上班，你很急嗎？被告
    張嘉浤：對啊。被告何錫松：你人在那？被告張嘉浤：我在
    19甲。被告何錫松：你過來太原路，大雅路還沒到太原路有
    一間仁濟中醫，你過來這裡。被告張嘉浤：好，我知道。被
    告何錫松：你要多少錢？被告張嘉浤：差不多半個房子。被
    告何錫松：好，我聯絡。(3)100年4月11日下午1時5分44秒─
    被告張嘉浤：喂。被告何錫松：你在哪？被告張嘉浤：我在
    高速公路。被告何錫松：你要多少錢，我聯絡一下。被告張
    嘉浤：現在多少錢，我有4張。被告何錫松：最好是6千， 4
    千也沒關係，你20分鐘會到嗎？被告張嘉浤：沒那麼快。被
    告何錫松：好，那我先不要聯絡他。(4)100年4月11日下午 2
    時 4分23秒─被告張嘉浤：喂。被告何錫松：你在哪？被告
    張嘉浤：我要到了，你有上班嗎？被告何錫松：怎樣，我現
    在在家。被告張嘉浤：可以過來載我嗎？被告何錫松：沒有
    辦法。被告張嘉浤：那我等一下直接過去找你。(5)100年4月
    11日下午5時21分28 秒─被告張嘉浤：雄哥我在你家樓下。
    被告何錫松：好，我下去（見 0000000000號警卷第10-11頁
    ）。並在被告何錫松處扣得 0000000000號行動電話1支、電
    子磅秤壹臺，及在被告張嘉浤處扣得000000000號行動電話1
    支可資佐證。
  (三)被告何錫松固於原審及本院辯稱：本件100年4月2日及4月11
    日都是伊與張嘉浤合資去向「阿忠」購買毒品甲基安非他命
    云云，且上開通訊監察譯文中亦確有「好，我聯絡」、「你
    要多少錢，我聯絡一下。」、「那我先不要聯絡他」等語，
    惟查證人張嘉浤於偵查時證稱：伊是跟「雄哥」買毒品，不
    是合資等語（見 10899號偵查卷第17頁），其於原審審理時
    復證稱：何錫松說「好，我聯絡」，是要確認東西（指毒品
    ）夠伊才過去，因何錫松在上班，可能是要聯絡別人拿過來
    。這 2次交易不是和何錫松合資購買，都是伊將錢交給何錫
    松，看伊要買多少安非他命，何錫松就交給伊多少，都是一
    手交錢，一手交貨等語（見原審卷第 61-62卷）。伊不認識
    綽號「阿忠」的人，只是第一次交易的時候，何錫松有先去
    對街跟一個人講話，回來跟伊說他朋友叫「阿忠」，本來要
    介紹伊跟「阿忠」認識，但「阿忠」不肯，何錫松跟「阿忠
    」講話回來有拿毒品，第二次交易就沒有看到別人等語（見
    原審卷第61-63頁）。可知上開2次毒品買賣關係確實存在於
    被告何錫松與被告張嘉浤間，並無合資購買情形，且縱有「
    阿忠」之人存在，並交付毒品予被告何錫松，亦無解於被告
    何錫松確有販賣甲基安非他命予被告張嘉浤 2次之事實。況
    被告何錫松於警偵訊時供稱：4月2日那天「阿浤」（即被告
    張嘉浤）打電話給伊要買安毒，伊問他要多少的安毒，譯文
    「半個房子」意思是要買約 5、6000元的安毒，伊叫他來上
    班的地點，伊再找「阿忠」買安毒，他們交易好後，「阿浤
    」回來有告訴伊他買好了。4月11日譯文「4張」是表示要買
    價值4000元的安毒，伊告訴張嘉浤最好是買6000元較便宜，
    此次交易沒有成功，因為「阿忠」趕著下南部，所以沒有成
    功，當天「阿浤」有到伊家找伊，是要問伊為何4000元與60
    00元差那麼多云云（見0000000000號警卷第7-8頁、11266號
    偵查卷第13-14頁。足知被告何錫松於警偵訊時完全未提及
    與被告張嘉浤合資購買毒品之情事，是其於原審及本院辯稱
    ：伊與張嘉浤合資向「阿忠」購買毒品甲基安非他命乙節，
    顯有可疑而難遽信。又被告何錫松復無法提出「阿忠」之聯
    絡方式及年籍資料以供追查，證明有合資購買情事，益認被
    告何錫松辯稱合資購買一情，顯不實在。
  (四)被告何錫松另辯稱：伊於100年4月20日跟張嘉浤發生嚴重口
    角，張嘉浤為了報復才會指認伊在販賣毒品云云。然查被告
    何錫松於上開時地販賣第二級毒品甲基安非他命 2次予張嘉
    浤之事實，業經證人即被告張嘉浤證稱屬實，且核與通訊監
    察譯文相符，並有0000000000號行動電話、000000000 號行
    動電話各 1支及電子磅秤壹臺扣案可佐，業如前述，觀之上
    開通訊監察譯文內容，顯無可能有誣指之情形存在。況查被
    告何錫松於 100年5月13日為警拘提到案時，在警詢中供稱：
    伊認識張嘉浤約3個月，並無仇怨等語（見 0000000000號警
    卷第 6頁），且證人即被告張嘉浤於原審審理時證稱：伊被
    何錫松罵過一次，因為他不想要讓他妹妹知道伊跟他有交易
    毒品，伊在他妹妹面前說溜口，他就打電話罵伊，叫伊馬上
    過去，他本來要打伊，後來沒有打，只是一直罵給他妹妹看
    。伊並沒有因與被告何錫松有口角糾紛，就誣指他販賣毒品
    等語（見原審卷第63頁）。是被告何錫松辯稱：張嘉浤為了
    報復才會指認伊在販賣毒品云云，顯係卸責之詞，不足採信
    。至被告聲請本院傳喚證人賴志賢及許銘銓，證明上開口角
    之事，惟本院認與待證事實無涉而無傳喚必要，併此敘明。
  (五)按販賣毒品之所謂販賣行為，須行為人主觀上有營利意圖，
    且客觀上有販入或賣出毒品行為，即足構成，至於實際上是
    否已經獲利，則非所問；必也始終無營利之意思，而以原價
    或低於原價有償讓與他人，方難謂為販賣行為，而僅得以轉
    讓罪論處（參照最高法院93年度臺上字第1651號判決要旨）
    。又販賣甲基安非他命本無一定價格，各次買賣之價格，當
    亦各有差異，隨供需雙方之資力、關係之深淺、需求之數量
    、貨源之充裕與否、販賣者對於資金之需求如何即殷切與否
    ，以及政府查緝之態度，進而為各種不同之風險評估，而為
    機動性之調整，是其價格標準，自非一成不變，且販賣者從
    各種「價差」或「量差」或係「純度」謀取利潤方式，或有
    差異，然其所圖利益之非法販賣行為目的，則屬相同，並無
    二致。本件被告何錫松所為如附表一所示 2次販賣第二級毒
    品甲基安非他命犯行，雖因並未當場查獲販毒事實，且時隔
    一段時日，而無從查知其販賣毒品確實數量，惟毒品危害防
    制條例所處罰之「販賣」毒品罪，所著重者為在主觀上有藉
    以牟利之惡性，及對毒品之擴散具有較有償或無償轉讓行為
    更嚴重之危害性，有無「營利」之意圖係從客觀之社會環境
    、情況及證人、物證等資料，依據證據法則綜合研判認定；
    又衡諸毒品甲基安非他命量微價高，且依一般社會通念以觀
    ，販賣行為在通常情形下均係以牟利為其主要誘因及目的，
    且一般民眾均知政府對毒品之查禁森嚴，重罰不予寬貸，衡
    情倘非有利可圖，絕無平白甘冒被嚴查重罰之高度風險之理
    ，從而，舉凡其有償交易，除足反證其確另基於某種非圖利
    本意之關係外，通常尚難因無法查悉其販入價額作為是否高
    價賣出之比較，諉無營利之意思，阻卻販賣犯行之追訴。是
    以被告何錫松所為如附表一所示之 2次販賣第二級毒品犯行
    ，以被告何錫松與販賣對象張嘉浤間非至親故交，倘無從中
    賺取個人所欲牟取之利益，豈有甘冒重典而為有償交易，暨
    考量社會大眾均知買賣毒品係非法行為之客觀社會環境、上
    開積極證據及經驗法則綜合研判，被告何錫松確有從中賺取
    牟利之意圖及事實，應可認定。
  (六)綜上所述，足徵被告何錫松所辯，核係事後卸責之詞，不足
    採信，被告何錫松該部分犯行事證明確，應依法論科。
四、論罪科刑部分：
  (一)核被告何錫松、張嘉浤所為，均係犯毒品危害防制條例第 4
    條第2項之販賣第二級毒品罪。被告2人販賣第二級毒品前持
    有第二級毒品之低度行為，應為販賣第二級毒品之高度行為
    所吸收，均不另論罪。
  (二)按刑法於94年2月2日修正公布，刪除第56條所定連續犯之規
    定，自95年7月1日施行。而基於概括之犯意，連續數販賣毒
    品之行為，於刑法修正刪除連續犯規定之前，均依連續犯論
    以一罪。此次刑法第56條修正理由之說明，謂：「對繼續犯
    同一罪名之罪者，均適用連續犯之規定論處，不無鼓勵犯罪
    之嫌，亦使國家刑罰權之行使發生不合理之現象。」、「基
    於連續犯原為數罪之本質及刑罰公平原則之考量，爰刪除有
    關連續犯之規定」等語，即係將本應各自獨立評價之數罪，
    回歸本來就應賦予複數法律效果之原貌。而所謂集合犯是指
    立法者所制定之犯罪構成要件中，本就預定有數個同種類之
    行為將反覆實行之犯罪而言，將各自實現犯罪構成要件之反
    覆多數行為，解釋為集合犯，而論以一罪。是以對於集合犯
    ，必須從嚴解釋，以符合立法本旨。觀諸毒品危害防制條例
    所定之販賣毒品罪之構成要件文義，實無從認定立法者本即
    預定該犯罪之本質，必有數個同種類行為而反覆實行之集合
    犯行，故販賣毒品罪，難認係集合犯。因此，就刑法修正施
    行後多次販賣毒品之犯行，採一罪一罰，始符合立法本旨（
    最高法院97年度臺上字第99號判決要旨參照）。故依前揭說
    明，就被告何錫松販賣第二級毒品 2次間、被告張嘉浤犯販
    賣第二級毒品 3次間，認犯意各別，行為互殊，各應分論併
    罰。
  (三)查被告何錫松於81年間，因違反麻醉藥品管理條例，經臺灣
    臺中地方法院於82年7月10日判處有期處刑5月確定；復因違
    反麻醉藥品管理條例及肅清煙毒條例（施用毒品）案件，經
    臺灣臺中地方法院於 82年11月6日，以82年度訴字第2888號
    分別判處有期徒刑 4月、3年2月確定；另因違反肅清煙毒條
    例（販賣毒品）案件，經本院於 83年6月22日，以83年度上
    訴字第31號判處有期徒刑 11年確定；上開4罪合併定應執行
    有期徒刑14年確定，於88年10月15日假釋並付保護管束；又
    因贓物案件，經臺灣臺中地方法院於 90年9月17日，以90年
    度簡字第49號判處有期徒刑3月確定；於 90年11月27日上開
    假釋經撤銷後，殘刑與贓物罪接續執行；復於 96年7月16日
    經減刑後，於 96年8月30日縮刑期滿執行完畢，有臺灣高等
    法院被告前案紀錄表在卷可稽，其受有期徒刑之執行完畢後
    ，5年以內故意再犯本件有期徒刑以上之2罪，均為累犯，依
    刑法第 47條第1項規定，除法定刑為無期徒刑部分依法不得
    加重外，其餘有期徒刑及罰金刑部分各加重其刑。
  (四)被告張嘉浤犯販賣第二級毒品罪，於偵查及審判中均自白犯
    行，應依毒品危害防制條例第 17條第2項規定減輕其刑。另
    按犯毒品危害防制條例第4條第2項販賣第二級毒品罪，供出
    毒品來源，因而查獲其他正犯或共犯者，減輕或免除其刑，
    同條例第 17條第1項定有明文。所稱「供出毒品來源，因而
    查獲其他正犯或共犯者」，係指被告供出毒品來源之有關資
    料，諸如前手之姓名、年籍、住居所、或其他足資辨別之特
    徵等，使調查或偵查犯罪之公務員因而對之發動調查或偵查
    並查獲者而言。申言之，被告之「供出毒品來源」，與調查
    或偵查犯罪之公務員對之發動調查或偵查並進而查獲之間，
    論理上須具有先後且相當之因果關係。非謂被告一有「自白
    」、「指認」毒品來源之人，不問有無查獲其他正犯或共犯
    ，即得依上開規定予以減刑（最高法院100台上字第4945 號
    判決可資參照）。查本案係監聽被告張嘉浤0000000000號行
    動電話，為警查知被告張嘉浤毒品之上手為持用0000000000
    號行動電話之綽號「雄哥」，嗣再進一步查知0000000000號
    行動電話申請人即係被告何錫松，故被告張嘉浤於100年5月
    10日供出上手為被告何錫松前，警方即已知悉被告何錫松為
    被告張嘉浤毒品之上手，並發動調查等情，有臺中市政府警
    察局東勢分局100年5月13日中市警東分偵字第0000000000號
    刑事案件移送書、被告張嘉浤100年5月10日之警詢警錄及通
    訊監察譯文等在卷可稽（見0000000000號警卷第7-11頁、11
    266 號偵查卷第10頁）。是本案被告張嘉浤供出毒品來源為
    被告何錫松，與警員對被告何錫松發動調查或偵查並進而查
    獲之間，並無相當因果關係，亦即並無因被告張嘉浤之供述
    ，因而查獲其毒品上手之情形，核與毒品危害防制條例第17
    條第 1項之規定尚有未合，自無從援引該條項之規定減輕其
    刑，附此敘明。
  (五)復按量刑屬法院自由裁量職權，應受比例原則等法則之拘束
    ，並非可恣意為之，致礙及公平正義維護，且必須兼顧一般
    預防之普遍適應性與具體個案特別預防之妥當性，始稱相當
    。而刑法第59條之酌量減輕其刑，必其犯罪之情狀，在客觀
    上足以引起一般同情，認為即予宣告法定最低度刑期猶嫌過
    重者，亦即就全部犯罪情狀予以審酌，認為在客觀上有足以
    引起社會上一般人之同情而顯可憫恕者，始有其適用（最高
    法院95年度臺上字第1203號判決可資參照）。查被告何錫松
    前有數次施用毒品前科紀錄，亦曾因販賣毒品案件，經本院
    判處有期徒刑11年確定，有臺灣高等法院被告前案紀錄表在
    卷可稽，本件被告何錫松所為如附表一所示 2次販賣第二級
    毒品甲基安非他命之犯行，金額各 4千元，尚非小額，且其
    犯後矢口否認犯行，毫無悔悟之心，在客觀上並無足以引起
    社會上一般人之同情而認顯可憫恕，故無法依刑法第59條之
    規定酌量減輕其刑。又按刑法第59條所規定之酌量減輕其刑
    ，係裁判上之減輕，必以犯罪之情狀可憫恕，認為宣告法定
    最低度之刑猶嫌過重者，始有其適用。如別有法定減輕之事
    由，應先依法定減輕事由減輕其刑後，科以最低刑度，猶嫌
    過重時，始得為之。被告張嘉浤所犯 3次販賣第二級毒品罪
    ，其法定最輕本刑各為 7年以上有期徒刑，其已合於毒品危
    害防制條例第 17條第2項於偵查及審判中均自白，減輕其刑
    之規定，經依刑法第 65條第2項規定減輕其刑後，其法定最
    低刑度均為3年6月以上有期徒刑，依被告張嘉浤販賣第二級
    毒品之人數 2人、次數3次，金額各800元、1000元、1500元
    等犯罪情狀以觀，本院認其依法定減輕事由減輕其刑後，已
    無客觀上足以引起一般同情，顯可憫恕，科以最低度刑猶嫌
    過重之情形，故毋庸再適用刑法第59條規定酌量減輕其刑，
    均併予敘明。
五、原審經審理結果，認被告何錫松、張嘉浤上開犯行事證明確
    ，予以論罪科刑，固非無見，惟查：
  (一)按數罪併罰應分別宣告其罪之刑，然後依法定標準定其應執
    行之刑，刑法第51條定有明文。所謂其罪之刑，包括主刑、
    從刑而言，固無論主刑、從刑，均須依其所犯之罪分別宣告
    後，再據以定其應執行之刑方為相當（最高法院53年台上字
    第1382號判例可資參照）。又沒收係從刑之一種，與主刑有
    從屬之關係，依主從不可分原則，應附隨於主刑而同時宣告
    之，如係數罪併罰內有沒收必要者，須附隨宣告於主刑之下
    方為適法，否則即無所據以定其應執行刑之主從各刑。原判
    決認定被告何錫松所有之行動電話1支（插卡門號 00000000
    00 號）及電子磅秤1台，為供被告何錫松販賣第二級毒品之
    犯罪所用，應依毒品危害防制條例第 19條第1項沒收之，惟
    原判決附表三所示被告何錫松所犯罪名及所處之刑欄，卻未
    諭知該部分扣案物品之沒收。另原判決認定被告張嘉浤所有
    之夾鍊袋1包及行動電話1支（插卡門號0000000000號），為
    供被告張嘉浤販賣第二級毒品之犯罪所用，應依毒品危害防
    制條例第19條第 1項沒收之，惟原判決附表四所示被告張嘉
    浤所犯罪名及所處之刑欄，亦未諭知該部分扣案物品之沒收
    ，均有未洽。且原判決主文欄均僅就主刑部分定應執行刑，
    而未就從刑部分附隨宣告於主刑之下，亦有未合。
  (二)查被告何錫松前有數次施用毒品前科紀錄，亦曾因販賣毒品
    案件，經本院判處有期徒刑11年確定，有臺灣高等法院被告
    前案紀錄表在卷可稽，本件被告何錫松所為如附表一所示 2
    次販賣第二級毒品甲基安非他命之犯行，金額各 4千元，尚
    非小額，且其犯後矢口否認犯行，毫無悔悟之心，在客觀上
    並無足以引起社會上一般人之同情而認顯可憫恕，故無法依
    刑法第59條之規定酌量減輕其刑。被告張嘉浤所犯 3次販賣
    第二級毒品罪，其法定最輕本刑各為 7年以上有期徒刑，其
    已合於毒品危害防制條例第 17條第2項於偵查及審判中均自
    白，減輕其刑之規定，經依法減輕其刑後，其法定最低刑度
    均為3年6月以上有期徒刑，依被告張嘉浤販賣第二級毒品之
    人數 2人、次數3次，金額各800元、1000元、1500元等犯罪
    情狀以觀，本院認其依法定事由減輕其刑後，已無客觀上足
    以引起一般同情，顯可憫恕，科以最低度刑猶嫌過重之情形
    ，故無法再適用刑法第59條規定酌量減輕其刑，均業如前述
    ，然原判決未考慮上情，逕認「被告 2人販賣第二級毒品，
    數量不多，所獲利益甚少，較諸大量供應第一級毒品海洛因
    及第二級毒品甲基安非他命之盤商而言，對社會治安及國民
    健康之危害顯然較輕，倘仍遽處以法定本刑之罪低刑度即無
    期徒刑或 7年以上有期徒刑，無異仍屬失之過苛而不盡情理
    ，不免予人情輕法重之感，且難謂符合罪刑相當性及比例原
    則，更無從與大毒梟之惡行有所區隔，因認被告所犯上揭販
    賣第二級毒品，在客觀上均足以引起一般人之同情，情節尚
    堪憫恕，被告何錫松部分依刑法第59條之規定酌量減輕其刑
    ，被告張嘉浤販賣第二級毒品部分，再遞減其刑」等語，容
    有未當。
  (三)復按毒品危害防制條例第4條第2項規定：製造、運輸、販賣
    第二級毒品者，處無期徒刑或7年以上有期徒刑，得併科新
    臺幣1千萬元以下罰金。而刑法第65條第1項則規定：無期徒
    刑不得加重。原判決論述被告何錫松為累犯後，僅說明「依
    刑法第 47條第1項規定，各加重其刑」，就被告何錫松觸犯
    販賣第二級毒品罪之法定本刑為無期徒刑部分，漏未說明依
    法不得加重其刑，尚有未洽。
  (四)原判決認定被告張嘉浤係以門號0000000000號行動電話為聯
    絡工具，販賣第二級毒品甲基安非他命予林士聖、李鋒謨，
    依此，在被告張嘉浤處扣得之0000000000號行動電話應與本
    件被告張嘉浤販賣第二級毒品無涉，惟原判決理由欄卻說明
    扣案之0000000000號行動電話，為供被告張嘉浤販賣第二級
    毒品之犯罪所用，而依毒品危害防制條例第 19條第1項宣告
    沒收，即有未合。
  (五)檢察官上訴意旨主張原審適用刑法第59條規定，就被告 2人
    販賣第二級毒品部分予以酌減其刑，實有不當，及定執行刑
    過輕，有濫用裁量權之虞等語，指摘原審判決不當，為有理
    由。原審判決關於被告何錫松部分及被告張嘉浤販賣第二級
    毒品部分暨定應執行刑部分，既有上開可議之處，即屬無可
    維持，自應由本院就該部分予以撤銷改判。
六、爰審酌被告何錫松、張嘉浤 2人不思正途，無視於國家對於
    杜絕毒品犯罪之禁令，竟販賣第二級毒品甲基安非他命各 2
    次及 3次，其行為均足使購毒者施用後，導致精神障礙與性
    格異常，甚至造成人民生命健康受損之危險以及成癮性，嚴
    重戕害國人身體健康，且危害社會安全，行為殊不可取，本
    件各次販賣毒品之交易金額及數量非鉅，被告何錫松矢口否
    認犯行，被告張嘉浤坦承犯行之犯罪後態度等一切情狀，分
    別量處如主文第2項、第3項所示之刑，並分別定其應執行之
    刑。
七、沒收部分：
  (一)按毒品危害防制條例第19條第１項規定，犯販賣毒品罪者，
    其供犯罪所用或因犯罪所得之財物，均沒收之，係採義務沒
    收主義。但此並無「不問屬於犯人與否沒收之」之特別規定
    ，自應仍有刑法第38條第１項第3款、第3項前段之適用，即
    以屬於犯人所有者為限，始得沒收之（參照最高法院91年度
    臺上字第2419號、94年度臺上字第4265號判決）。另按行動
    電話服務需以晶片卡（即 SIM卡）為使用介面，因此電信公
    司於出租行動電話門號予消費者使用時，即同時附帶提供晶
    片卡作為消費者門號使用之介面，故電信公司接受消費者申
    辦門號並將該門號開通上線時，該晶片卡之所有權亦移轉予
    消費者（有最高法院97年度臺上字第3890號判決意旨可資參
    照），且實務上電信公司亦均認行動電話（含一般型及預付
    型）SIM卡所有權歸客戶所有一情，有司法院 97年5月6日院
    臺廳刑一字第0970009760號函為憑。經查扣案之行動電話 1
    支（含0000000000號SIM卡1枚）及電子磅秤 1臺，均係被告
    何錫松所有，業據其供明在卷（見 11266號偵查卷第12頁）
    ，且係供本件被告何錫松販賣第二級毒品所用之物，亦經被
    告張嘉浤證稱屬實（見 10899號偵查卷第16頁、原審卷第62
    頁），自應在被告何錫松各次販賣毒品項下，依毒品危害防
    制條例第19條第1項規定諭知沒收。另扣案之行動電話1支（
    含0000000000號 SIM卡1枚）及夾鍊袋1包，係被告張嘉浤所
    有供販賣第二級毒品所用之物，復經被告張嘉浤供承在卷（
    見10899號偵查卷第 13頁），亦應在被告張嘉浤各次販賣毒
    品項下，依毒品危害防制條例第19條第1項規定諭知沒收。
  (二)再按毒品危害防制條例第 19條第1項規定，犯販賣毒品罪者
    ，其犯罪所得之財物均沒收之，係採義務沒收主義。故販賣
    毒品所得之對價，不問其中成本若干，利潤多少，均應全部
    諭知沒收，貫徹政府查禁煙毒之決心，以符立法本旨。再犯
    毒品危害防制條例第 4條之罪者，其犯罪所得之財物應予沒
    收，如全部或一部不能沒收時，追徵其價額或以其財產抵償
    之，該條例第 19條第1項規定甚明。由此項規定觀之，必限
    於所得者為金錢以外之其他財物而無法沒收時，始應追徵其
    價額。如所得財物為金錢而無法沒收時，則應以其財產抵償
    之，不發生追徵價額之問題（最高法院96年度臺上字第3450
    號、95 年度臺上字第925號、94年度臺上字第7421號、91年
    度臺上字第 2419號、93年度臺上字第4584號判決可資參照）
    。查被告何錫松所犯如附表一所示 2次販賣第二級毒品所收
    取之金錢，及被告張嘉浤所犯如附表二所示 3次販賣第二級
    毒品所收取之價金，雖均未扣案，但均屬被告因各該販賣毒
    品所得之財物，均應依毒品危害防制條例第 19條第1項規定
    ，各於所宣告刑項下，諭知沒收，如全部或一部不能沒收時
    ，以其財產抵償之。
  (三)至在被告張嘉浤處扣得之0000000000號行動電話 1支、橡皮
    管1條及塑膠吸管2支，因與本案被告張嘉浤販賣第二級毒品
    犯行無涉，故不為沒收之諭知，附此敘明。
據上論斷，應依刑事訴訟法第369條第1項前段、第364條、第299
條第1項前段，毒品危害防制條例第4條第2項、第17條第2項、第
第19條第1項，刑法第 11條、第47條第1項、第51條第5款，判決
如主文。
本案經檢察官張慧瓊到庭執行職務。
中    華    民    國   100    年    11    月    14    日
            刑事第十二庭  審判長法  官  康  應  龍
                                法  官  黃  家  慧
                                法  官  張  靜  琪
以上正本證明與原本無異。
如不服本判決應於收受送達後10日內向本院提出上訴書狀，其未
敘述上訴理由者，並得於提起上訴後10日內向本院補提理由書狀
（均須按他造當事人之人數附繕本）「切勿逕送上級法院」。
                                書記官  李  淑  芬
中    華    民    國   100    年    11    月    14    日
 附表一（被告何錫松販毒部分）
┌─┬───┬──────┬────┬────┬──┬──────────┬─────────┐
│編│販賣對│交易時間    │交易地點│交易毒品│販毒│販賣毒品過程        │所犯罪名及所處之刑│
│號│象    │            │        │        │所得│                    │                  │
├─┼───┼──────┼────┼────┼──┼──────────┼─────────┤
│1 │張嘉浤│100年4月2日 │臺中市北│甲基安非│新臺│張嘉浤於100年4月2日 │何錫松販賣第二級毒│
│  │      │晚上6、7時許│區○○路│他命    │幣（│下午5時22分許，以其 │品，累犯，處有期徒│
│  │      │間          │305號之 │        │下同│使用之門號0000000000│刑柒年貳月。扣案之│
│  │      │            │大樓管理│        │）  │號撥打何錫松持用之門│行動電話壹支（含09│
│  │      │            │室      │        │4000│號0000000000號聯繫購│00000000號SIM卡壹 │
│  │      │            │        │        │元  │毒之事後，於左列時、│枚）及電子磅秤壹臺│
│  │      │            │        │        │    │地，由張嘉浤前往交易│，均沒收；未扣案之│
│  │      │            │        │        │    │成功。              │販賣毒品所得新臺幣│
│  │      │            │        │        │    │                    │肆仟元沒收，如全部│
│  │      │            │        │        │    │                    │或一部不能沒收時，│
│  │      │            │        │        │    │                    │以其財產抵償之。  │
├─┼───┼──────┼────┼────┼──┼──────────┼─────────┤
│2 │張嘉浤│100年4月11日│被告何錫│甲基安非│4000│何錫松於100年4月11日│何錫松販賣第二級毒│
│  │      │下午5、6時許│松位在臺│他命    │元  │下午1時5分、2時4分，│品，累犯，處有期徒│
│  │      │間          │中市北區│        │    │以持用之門號00000000│刑柒年貳月。扣案之│
│  │      │            │福龍街97│        │    │14號撥打張嘉浤持用之│行動電話壹支（含09│
│  │      │            │號7樓之 │        │    │門號0000000000號聯繫│00000000號SIM卡壹 │
│  │      │            │12之住處│        │    │販毒之事後，於左列時│枚）及電子磅秤壹臺│
│  │      │            │樓下    │        │    │、地，由張嘉浤前往交│，均沒收；未扣案之│
│  │      │            │        │        │    │易成功。            │販賣毒品所得新臺幣│
│  │      │            │        │        │    │                    │肆仟元沒收，如全部│
│  │      │            │        │        │    │                    │或一部不能沒收時，│
│  │      │            │        │        │    │                    │以其財產抵償之。  │
└─┴───┴──────┴────┴────┴──┴──────────┴─────────┘
 附表二（被告張嘉浤販毒部分）
┌─┬───┬──────┬────┬────┬──┬──────────┬─────────┐
│編│販賣對│交易時間    │交易地點│交易毒品│販毒│販賣毒品過程        │所犯罪名及所處之刑│
│號│象    │            │        │        │所得│                    │                  │
├─┼───┼──────┼────┼────┼──┼──────────┼─────────┤
│1 │林士聖│100年4月2日 │林士聖位│甲基安非│800 │林士聖於100年4月2日0│張嘉浤販賣第二級毒│
│  │（綽號│晚上7、8時許│在臺中市│他命    │元  │時55分許，以其持用之│品，處有期徒刑參年│
│  │「肉圓│            │大里區新│        │    │0000000000號撥打張嘉│柒月。扣案之行動電│
│  │」）  │            │仁路1段 │        │    │浤持用之門號00000000│話壹支（含00000000│
│  │      │            │101號之 │        │    │14號聯繫毒品交易之事│14號SIM卡壹枚）及 │
│  │      │            │住處    │        │    │，張嘉浤復於同日下午│夾鏈袋壹包，均沒收│
│  │      │            │        │        │    │5時14分、5時19分許，│；未扣案之販賣毒品│
│  │      │            │        │        │    │撥打林士聖持用之0926│所得新臺幣捌佰元沒│
│  │      │            │        │        │    │360533號聯繫購毒之事│收，如全部或一部不│
│  │      │            │        │        │    │後，於左列時、地，被│能沒收時，以其財產│
│  │      │            │        │        │    │告張嘉浤前往交易成功│抵償之。          │
│  │      │            │        │        │    │。                  │                  │
├─┼───┼──────┼────┼────┼──┼──────────┼─────────┤
│2 │林士聖│100年4月3日 │林士聖位│甲基安非│1000│林士聖於100年4月3日0│張嘉浤販賣第二級毒│
│  │      │凌晨某時    │在臺中市│他命    │元  │時24分許，以其持用之│品，處有期徒刑參年│
│  │      │            │大里區新│        │    │0000000000號撥打張嘉│柒月。扣案之行動電│
│  │      │            │仁路1段 │        │    │浤持用之門號0000000 │話壹支（含00000000│
│  │      │            │101號之 │        │    │414號聯繫購毒之時、 │14號SIM卡壹枚）及 │
│  │      │            │住處    │        │    │地後，林士聖隨即返家│夾鏈袋壹包，均沒收│
│  │      │            │        │        │    │，以先賒欠之方式，向│；未扣案販賣毒品所│
│  │      │            │        │        │    │被告張嘉浤購得1000元│得新臺幣壹仟元沒收│
│  │      │            │        │        │    │之甲基安非他命1包， │，如全部或一部不能│
│  │      │            │        │        │    │迨於100年4月5日晚上7│沒收時，以其財產抵│
│  │      │            │        │        │    │時許，林士聖始交付價│償之。            │
│  │      │            │        │        │    │金1000元予張嘉浤。  │                  │
├─┼───┼──────┼────┼────┼──┼──────────┼─────────┤
│3 │李鋒謨│100年4月11日│臺中市南│甲基安非│1500│李鋒謨於100年4月11日│張嘉浤販賣第二級毒│
│  │（綽號│晚上10、11時│區日新橋│他命    │元  │晚上10時10分、10時24│品，處有期徒刑參年│
│  │「阿俊│許          │旁公園內│        │    │分、10時33分、10時35│柒月。扣案之行動電│
│  │」）  │            │        │        │    │分、10時38分許，以其│話壹支（含00000000│
│  │      │            │        │        │    │使用之門號0000000000│14號SIM卡壹枚）及 │
│  │      │            │        │        │    │號撥打張嘉浤持用之09│夾鏈袋壹包，均沒收│
│  │      │            │        │        │    │00000000號聯繫購毒之│；未扣案之販賣毒品│
│  │      │            │        │        │    │事後，於左列時、地，│所得新臺幣壹仟伍佰│
│  │      │            │        │        │    │雙方前往交易成功。  │元沒收，如全部或一│
│  │      │            │        │        │    │                    │部不能沒收時，以其│
│  │      │            │        │        │    │                    │財產抵償之。      │
└─┴───┴──────┴────┴────┴──┴──────────┴─────────┘
附錄論罪科刑法條
毒品危害防制條例第4條第2項：
製造、運輸、販賣第二級毒品者，處無期徒刑或7年以上有期徒
刑，得併科新臺幣1千萬元以下罰金。